臺灣臺中地方法院交通事件裁定　　　 100年度交聲字第3325號
原處分機關　交通部公路總局臺中區監理所臺中市監理站
異　議　人
即受處分人　邱耀生
上列受處分人因違反道路交通管理處罰條例案件，對於交通部公
路總局臺中區監理所臺中市監理站民國99年10月25日所為之處分
（原處分案號：裁監稽違字第裁61-GQ0000000號裁決書），聲明
異議，本院裁定如下：
    主  文
異議駁回。
    理  由
一、原處分機關略以：異議人即受處分人邱耀生（下稱受處分人
    ）所有車牌號碼JJV-336號重型機車，於民國99年4月29日 9
    時17分許，在臺中市○○路○段128之2號處，因「在禁止臨
    時停車處所停車（經科學儀器採證）」，經臺中市警察局交
    通警察大隊直屬第二分隊以中市警交字第GQ0000000 號舉發
    違反道路交通管理事件通知單逕行舉發。異議人未於應到案
    期限內到案，原處分機關遂於99年10月25日以裁監稽違字第
    裁61-GQ0000000號裁決書，依道路交通管理處罰條例第56條
    第1 款第1 款規定，裁處異議人罰鍰新臺幣（下同）900 元
    等語。
二、聲明異議意旨略以：伊於89年1 月搬離戶籍地址，遷至現居
    地（進化路），原向監理機關申請地址變更，但因當時法令
    不得變更收文地址，致99年違規罰單無法領取。直至100 年
    12月12日返戶籍地才看到行政執行公文，便立即與相關單位
    聯絡處理，非故意不繳，請求取消逾期加罰之罰鍰（異議狀
    誤載為罰金），特此提出聲明異議等語。
三、按受處分人不服道路交通管理處罰條例第8 條所定主管機關
    所為之處罰者，得於接到裁決書之翌日起20日內，向管轄地
    方法院聲明異議，道路交通管理處罰條例第87條第1 項定有
    明文。又依道路交通管理處罰條例第87條規定向管轄法院聲
    明異議之期間，自裁決送達之翌日起算，並得依法扣除在途
    期間；交通法庭認聲明異議不合法律上之程式，且無從補正
    ，或其異議權已喪失者，應以裁定駁回之，道路交通事件處
    理辦法第11條、第17條亦分別訂有明文。另道路交通異議案
    件，當事人非居住於處罰機關所在之鄉、鎮、市，但居住於
    受理聲明異議案件法院之管轄區域者，依法院訴訟當事人在
    途期間標準第4 條之規定，應依同標準第2 條第1 款中之地
    方法院在途期間欄所載日數，扣除在途期間。
四、次按處理違反道路交通管理事件，有關文書送達之程序，依
    行政程序法之規定。送達，於應受送達人之住居所、事務所
    或營業所為之。於應送達處所不獲會晤應受送達人時，得將
    文書付與有辨別事理能力之同居人、受僱人或應送達處所之
    接收郵件人員。送達，不能依前2條規定為之者，得將文書
    寄存送達地之地方自治或警察機關，並作送達通知書2份，1
    份黏貼於應受送達人住居所、事務所、營業所或其就業處所
    門首，另1 份交由鄰居轉交或置於該送達處所信箱或其他適
    當位置，以為送達。前項情形，由郵政機關為送達者，得將
    文書寄存於送達地之郵政機關。寄存機關自收受寄存文書之
    日起，應保存3 個月。法院受理有關交通事件，準用刑事訴
    訟法之規定。送達文書，除本章有特別規定外，準用民事訴
    訟法之規定。寄存送達，自寄存之日起，經10日發生效力。
    違反道路交通管理事件統一裁罰基準及處理細則第5 條、行
    政程序法第72條第1 項前段、第73條第1 項、第74條，道路
    交通管理處罰條例第89條、刑事訴訟法第62條、民事訴訟法
    第138 條第2 項亦分別載有明文。
五、經查：
  (一)本件受處分人雖以已搬離戶籍地而未收受相關文書等語置辯
    。然查，本件受處分人於違規當時之戶籍係設於「臺中市○
    區○○里○○路○段93巷22弄1 號」，且迄今未再變更，此
    有受處分人法務部戶役政個人基本資料查詢結果1 紙在卷可
    查。而原處分機關就受處分人上開違規事件之裁決書，經交
    由郵政機關向受處分人位於上開之戶籍所在地為送達後，因
    未獲會晤應受送達人本人，亦無受領文書之同居人、受僱人
    或應受送達處分接收郵件人員，已將該送達文書自99年10月
    28日寄存於臺中育才郵局，並作送達通知書2 份，1 份黏貼
    於應受送達人住居所門首，1 份置於該受送達處所信箱或其
    他適當位置，以為送達，此有原處分機關之送達證書影本1
    份附卷可憑，是堪認本件裁決書業符合行政程序法第74條規
    定，為寄存送達，縱令受處分人並未前往領取該通知書，仍
    自寄存之日起，經10日發生效力。復按道路交通安全規則第
    23條規定，汽車所有人地址如有變更，應自行向公路監理機
    關辦理登記，是以受處分人如未居住於臺中市○區○○里○
    ○路○段93巷22弄1 號之住所，理應自行向公路監理機關為
    住所變更之登記，受處分人並未申辦，甚至迄今仍設籍於上
    開住所地址，受處分人顯無廢止該址為住所之意思至明。而
    原處分機關依其前揭戶籍地址，將上開裁決書送達於該址，
    尚難謂送達為不合法。準此，本件裁決書應於寄存送達在臺
    中育才郵局時經10日即99年11月7 日起發生送達之效力，不
    論異議人實際有無前往領取該裁決書，該裁決書已生合法送
    達之效力。
  (二)本件上開裁決書應自寄存送達之日起經10日即99年11月7 日
    起發生送達效力，已如前述，受處分人如對是項裁決不服欲
    提起異議，依照首開說明，其20日之異議期間應自99年11月
    8 日（即寄存送達生效之翌日）起算20日，至99年11月27日
    止為之。又本件受處分人當時設籍於臺中市○○○道路交通
    事件處理辦法第11條及法院訴訟當事人在途期間標準第4 條
    第1 項第1 款之規定，無須扣除在途期間。從而，受處分人
    對於上開裁決不服，至遲應於99年11月29日（原期滿日99年
    11月27日為週六例假日，故順延至次一上班日99年11月29日
    ）以前，向原處分機關提出異議，始為合法，惟受處分人卻
    遲至100 年12月13日始向原處分機關提出聲明異議狀，此有
    原處分機關移送書檢附受處分人之聲明異議狀1 份在卷可按
    。是受處分人就原處分機關上開裁決書所為聲明異議，顯已
    逾越前揭20日之異議期間，其聲明異議顯然不合法律上程式
    ，且無從補正，核諸前揭說明，自應予以駁回。
據上論斷，應依道路交通管理處罰條例第87條第2 項、道路交通
事件處理辦法第17條前段，裁定如主文。
中    華    民    國   100    年    12    月    27    日
                      交通法庭  法  官  簡婉倫
以上正本證明與原本無異。
如不服本裁定應於送達後5日內向本院提出抗告狀。(須附繕
                                書記官  許千士
中    華    民    國   100    年    12    月    27    日